最高法院刑事裁定　　　　　　　一○○年度台抗字第三○九號
抗　告　人　李沛倫
上列抗告人因違反槍砲彈藥刀械管制條例等罪案件，不服台灣高
等法院台南分院中華民國一○○年二月二十一日駁回聲明異議之
裁定（一○○年度聲字第五二號），提起抗告，本院裁定如下：
    主  文
抗告駁回。
    理  由
本件原裁定以抗告人李沛倫在原法院聲明異議意旨略稱：抗告人
因違反槍砲彈藥刀械管制條例等罪案件，經台灣台南地方法院檢
察署檢察官指揮執行，其中「併科罰金新台幣二百萬元，易服勞
役一百八十日」部分，應先以羈押日數五百十八日折抵罰金之易
服勞役後，再執行有期徒刑，對抗告人較為有利。蓋依外役監不
成文之慣例，凡罰金刑未執畢者，不得被遴選至外役監，且若未
先執畢罰金刑，則於假釋核准或刑期屆滿之次日起，將以四級受
刑人身分在監執行易服勞役，亦屬不利；另台灣台南地方法院檢
察署九十六年執減更辛字第六三二一號指揮書及同署南檢治辛九
十六執減更六三二一字第四三二○四號、南檢靜辛九十六執減更
六三二一字第三四七四六號函均認抗告人所犯恐嚇罪所處之有期
徒刑二年六月、賭博罪所處之有期徒刑六月及預備強盜罪所處之
有期徒刑四月業經執行完畢，顯然有誤。抗告人聲請更換執行順
序，另行換發指揮書，但檢察官捨現行相同之事例不顧，仍認羈
押日數先抵徒刑，顯然不當，為此聲明異議云云。惟刑法第四十
六條第一項規定：「裁判確定前羈押之日數，以一日抵有期徒刑
或拘役一日，或第四十二條第六項裁判所定之罰金數額。」刑事
訴訟法第四百五十九條並規定：「二以上主刑之執行，除罰金外
，應先執行其重者。但有必要時，檢察官得命先執行他刑。」抗
告人所處罰金既易服勞役，則檢察官先執行較重之有期徒刑部分
，再執行易服勞役，即屬於法無違。而抗告人所處罰金刑部分，
雖得易服勞役，但亦得逕執行罰金刑，是抗告人雖現無力繳納罰
金，然嗣一○三年八月一日有期徒刑執行期滿前，如有資力即得
繳納罰金，而毋庸再執行易服勞役，亦非必不利於抗告人。另抗
告人所判科之罰金刑倘未執行完畢，亦不影響其遴選為外役監受
刑人之資格，此有法務部矯正署一○○年二月十五日法矯署安決
字第一○○○一○一二五五號函足考，而抗告人於執行後，如何
適用「外役監條例」、「外役監受刑人遴選辦法」、「行刑累進
處遇條例」及提報假釋，分屬監獄及法務部之職權，不在檢察官
執行指揮之列，不生執行之指揮是否違法或執行方法是否不當而
得向法院聲明異議之問題。至台灣台南地方法院檢察署檢察官九
十六年執減更辛字第六三二一號指揮書註記「恐嚇罪二年六月、
賭博罪六月、預備強盜罪四月已執畢，應予扣除」，固應將其中
之「已執畢」更正為「已執行」，惟此文字之誤載，非不得聲請
檢察官予以更正，尚難以此遽指檢察官指揮執行不當。又抗告人
所提其他受刑人之執行指揮書，乃各該案件執行檢察官就個案所
為之執行，不得比附援引，遽指本件指揮執行違法或不當。因認
其聲明異議為無理由，予以駁回，經核於法尚無違誤。抗告意旨
另以原裁定所憑之本院九十九年度台抗字第六○五號裁定，違反
司法院釋字第六八一號解釋及本院一○○年度台抗字第七七號裁
定；且刑事訴訟法第四百五十九條規定：「二以上主刑之執行，
除罰金外，應先執行其重者，但有必要時，檢察官得命先執行他
刑。」並不包括罰金在內，罰金應於裁判確定後二個月內完納。
期滿一年而不完納者，即應易服勞役。而若未先執畢罰金刑，抗
告人於假釋核准之後，將從一級變成四級受刑人身分在監執行易
服勞役，對抗告人顯然不利云云。惟司法院釋字第六八一號解釋
係就最高行政法院民國九十三年二月份庭長法官聯席會議所為「
受假釋人之假釋處分經撤銷者，依規定向法院聲明異議，須俟檢
察官指揮執行殘餘刑期後，始得向法院提起救濟」之決議部分所
為之闡釋，核與本案尚屬無涉。而本院一○○年度台抗字第七七
號裁定，係以該案受刑人僅欲對台灣高雄監獄提起停止刑之執行
，並將假釋案呈報法務部之行政訴訟，並非對檢察官執行之指揮
聲明異議，承辦法院逕以聲明異議程序受理並予裁定駁回，難謂
妥適為由，而將原裁定撤銷，亦與本案不同。抗告人執以指摘，
亦非適法之抗告理由。又受刑人如未繳納罰金而須易服勞役，執
行檢察官本得斟酌諸如行刑權時效是否即將消滅等各項情形，而
決定先予執行或插接在有期徒刑執行之中，或於徒刑執行完畢後
再接續執行。本件於徒刑執行後接續罰金部分易服勞役之執行，
既屬檢察官指揮執行時得為裁量之事項，亦難謂為違法或不當。
抗告人仍執陳詞，任意指摘原裁定不當，為無理由，應予駁回。
據上論結，應依刑事訴訟法第四百十二條，裁定如主文。
中    華    民    國  一○○  年    四    月  二十八  日
                      最高法院刑事第八庭
                          審判長法官  花  滿  堂  
                                法官  黃  正  興  
                                法官  洪  昌  宏  
                                法官  徐  昌  錦  
                                法官  王  聰  明  
本件正本證明與原本無異
                                      書  記  官  
中    華    民    國  一○○  年    五    月    二    日
                                                      v